臺灣橋頭地方法院刑事判決　　　　　　 110年度金訴字第93號
公　訴　人　臺灣橋頭地方檢察署檢察官
被　　　告　黃雯琪


上列被告因洗錢防制法等案件，經檢察官聲請簡易判決處刑（
109年度偵字第12310號、109年度偵字第13212號、109年度偵字
第13665號），本院認不宜以簡易判決處刑（原案號：110年度金
簡字第36號），改依通常程序審理，被告於本院準備程序進行中
，就被訴事實均為有罪之陳述，經本院告知簡式審判程序之旨，
並聽取當事人之意見後，改依簡式審判程序並判決如下：
    主  文
黃雯琪幫助犯洗錢防制法第十四條第一項之一般洗錢罪，處有期
徒刑貳月，併科罰金新臺幣伍仟元，罰金如易服勞役，以新臺幣
壹仟元折算壹日。
    事  實
一、黃雯琪可預見金融機構帳戶乃個人理財工具，依我國現狀，
    申設金融帳戶並無任何特殊限制，且可於不同之金融機構申
    請多數帳戶使用，倘有人不以自己名義申請帳戶，反而收購
    或借用別人之金融帳戶以供使用，並要求提供提款卡及告知
    密碼，則該帳戶可能作為對方收受、提領詐騙他人財產犯罪
    所得使用，對方提領後會產生遮斷金流以逃避國家追訴、處
    罰之效果，竟為謀賺取出租每個金融帳戶可獲得每月新臺幣
    （下同）3 萬3,000 元之利益，仍以縱取得其帳戶者以該帳
    戶供犯詐欺取財犯罪之收受、提領贓款使用，以掩飾、隱匿
    犯罪所得而洗錢，亦不違背其本意之幫助意圖為自己不法所
    有而詐欺取財及一般洗錢之不確定故意，於民國109 年8 月
    14日16時20分許，在高雄市岡山區忠誠街附近之全家便利商
    店，以店到店方式，將其向臺灣銀行所申辦帳號為000-0000
    00000000號帳戶（下稱臺銀帳戶）及向彰化銀行所申辦帳號
    為000-00000000000000號帳戶（下稱彰銀帳戶）之存摺、提
    款卡及密碼，寄交給詐騙集團成員使用。嗣該詐騙集團成員
    共同意圖為自己不法之所有，基於詐欺取財及洗錢之犯意聯
    絡，分別由該集團某成員，為下列行為：
  ㈠於109 年8 月16日20時4 分許，撥打林思謹行動電話，佯稱
    其在飛魚網重複訂購票券須依指示操作中國信託網路銀行AP
    P 以完成退款云云，致使林思謹陷於錯誤，依該集團成員之
    指示操作網路銀行APP ，致將其中國信託銀行帳戶存款1 萬
    7,234 元轉帳至黃雯琪上開臺銀帳戶內。
  ㈡於109 年8 月16日前之某時，撥打蔡美惠電話，佯稱係網路
    店家及銀行客服人員，向蔡美惠謊稱其因網購問題將被連續
    扣款，應至自動提款機操作取消設定云云，致蔡美惠陷於錯
    誤，自109 年8 月16日20時19分起，分別以網路及ATM 轉帳
    之方式，先後匯款4 萬9,989 元、4 萬9,989 元、2 萬9,98
    9 元至上開臺銀帳戶內。
  ㈢於109 年8 月16日15時22分許，撥打黃奕崴電話，向其佯稱
    其在飛魚網訂購船票誤設為團客，須依銀行人員之指示操作
    ATM 以取消訂單云云，致黃奕崴誤認為真而陷於錯誤，於同
    日16時57分許，前往臺北市○○區○○路○段000 巷00號全
    家便利商店，依詐欺集團成員指示操作超商ATM ，遂將2 萬
    9989元匯入上開彰銀帳戶內。
  ㈣上開詐得款項入帳後，均隨即遭該詐騙集團成員提領一空，
    藉此切斷金流，以掩飾、隱匿詐欺所得之去向及所在。嗣因
    林思謹、蔡美惠、黃奕崴等人發覺受騙而報警處理，始循線
    查悉上情。
二、案經林思謹、蔡美惠、黃奕崴分別訴由高雄市政府警察局湖
    內、楠梓分局報告臺灣橋頭地方檢察署檢察官偵查聲請簡易
    判決處刑。
    理  由
一、本件被告黃雯琪所犯非為死刑、無期徒刑、最輕本刑為3 年
    以上有期徒刑之罪或高等法院管轄之第一審案件，而於準備
    程序進行中，被告就被訴事實為有罪之陳述，經法官告知簡
    式審判程序之旨，並聽取當事人之意見後，合議庭裁定由受
    命法官獨任進行簡式審判程序，是本案之證據調查，依刑事
    訴訟法第273 條之2 規定，不受同法第159 條第1 項、第16
    1 條之2 、第161 條之3 、第163 條之1 及第164 條至第17
    0 條規定之限制，合先敘明。
二、認定犯罪事實所憑之證據及理由
  ㈠訊據被告黃雯琪對於上開犯行坦承不諱（見金訴卷第37、51
    -52 頁），核與證人即告訴人林思謹、蔡美惠、黃奕崴於警
    詢中所述（見警一卷第17-20 頁；警二卷第9-10頁；警三卷
    第31-33 頁）相符，復有被告上開臺銀帳戶、彰銀帳戶及客
    戶基本資料及交易明細（見警一卷第9-13頁；警三卷第126
    -129頁）、告訴人林思謹提供之臺幣活存明細（見警一卷第
    39頁）告訴人蔡美惠提供之新臺幣轉帳查詢結果及中國信託
    銀行自動櫃員機交易明細各1 份（見警二卷第49、51頁）、
    告訴人黃奕崴提供之金融機構存摺交易明細（見警三卷第40
    頁）、被告所提供之LINE通訊軟體對話紀錄（見警三卷第14
    1-156 頁）等在卷可佐，是上開犯罪事實，應堪認定。
  ㈡按刑法之故意犯，可分為直接故意與不確定故意，所謂不確
    定故意即指行為人對於構成犯罪之事實，預見其發生而其發
    生並不違反其本意，刑法第13條第2 項定有明文。是被告若
    對於他人可能以其所交付之金融機構帳戶，進行詐欺取財及
    洗錢之犯罪行為，已預見其發生而其發生並不違反其本意，
    自仍應負相關之罪責。另犯罪之動機，乃指行為人引發其外
    在行為之內在原因，與預見構成要件該當行為之故意應明確
    區分。亦即，行為人只須對構成要件該當行為有所預見，其
    行為即具有故意，至於行為人何以為該行為，則屬行為人之
    動機，與故意之成立與否無關。因此，如行為人對於他人極
    可能將其所交付之金融機構帳戶之存摺、提款卡及提款卡密
    碼等資料，供作詐欺取財及洗錢等犯罪行為之工具使用一事
    ，已有所預見，但仍抱持在所不惜或聽任該結果發生之心態
    ，而將帳戶資料交付他人，無論其交付之動機為何，均不妨
    礙其成立幫助詐欺取財及幫助一般洗錢之不確定故意。又金
    融帳戶事關存戶個人財產權益之保障，屬個人理財之工具，
    若與存戶之金融卡及密碼結合，專屬性、私密性更形提高，
    除非本人或與本人具密切親誼關係者，難認有何正當理由可
    自由流通使用該金融卡，稍具通常社會歷練之一般人亦應具
    備妥為保管該等物品，縱有特殊情況，致須將該等物品交付
    予自己不具密切親誼之人時，亦必深入瞭解該他人之可靠性
    與用途，以防止遭他人違反自己意願使用或不法使用之常識
    ，且金融卡及密碼等有關個人財產及身分之物品，如淪落於
    不明人士手中，極易被利用為與財產有關之犯罪工具。又邇
    來以各類不實電話內容而詐欺取財之犯罪類型層出不窮，該
    等犯罪，多數均係利用他人帳戶作為詐欺所得財物之出入帳
    戶，業經媒體廣為披載，金融機關亦一再提醒勿將帳戶資料
    提供他人使用之重要性。是依一般人通常之知識、智能及經
    驗，應已知悉將帳戶資料交付他人，極可能使取得帳戶資料
    者藉帳戶取得不法犯罪所得，且隱匿帳戶內資金之實際取得
    人之身分，以逃避追查。質言之，依當前社會一般人之智識
    程度與生活經驗，對於非依正常程序要求提供金融帳戶金融
    卡或密碼者，應可預見其極可能係為取得人頭帳戶供作犯罪
    工具使用或隱匿金流追查。而被告於案發時為智識正常之成
    年人，並有工作經驗，有相當之社會閱歷，對政府大力宣導
    勿任意提供帳戶予不詳之人使用，以免帳戶被利用為詐欺、
    隱匿金流追查之工具等情，應可知悉，且本案詐騙集團以每
    本帳戶月租高達3 萬3000元之價格，向其租用上開帳戶，其
    僅需提供帳戶供使用而無須付出任何勞力，即可獲取高額收
    入，理當對於該租用之帳戶之人，可能將其所出租之帳戶作
    為上開不法用途使用有所預見，竟仍將上開帳戶資料交付真
    實姓名年籍不詳之詐欺集團成員，作為詐欺取財及一般洗錢
    之出入帳戶使用，顯見其對交付帳戶後所發生之詐欺取財與
    洗錢結果並不違反被告之本意，是被告有幫助從事詐欺犯罪
    之人使用其帳戶犯詐欺取財罪及一般洗錢罪之不確定故意甚
    明。綜上所述，足認被告之任意性自白與事實相符，洵堪採
    信，是本案事證明確，被告上開犯行，堪以認定，應予依法
    論科。
三、論罪科刑：
  ㈠按刑法第30條之幫助犯，係以行為人主觀上有幫助故意，客
    觀上有幫助行為，即對於犯罪與正犯有共同認識，而以幫助
    意思，對於正犯資以助力，但未參與實行犯罪之行為者而言
    。幫助犯之故意，除需有認識其行為足以幫助他人實現故意
    不法構成要件之「幫助故意」外，尚需具備幫助他人實現該
    特定不法構成要件之「幫助既遂故意」，惟行為人只要概略
    認識該特定犯罪之不法內涵即可，無庸過於瞭解正犯行為之
    細節或具體內容。此即學理上所謂幫助犯之「雙重故意」。
    金融帳戶乃個人理財工具，依我國現狀，申設金融帳戶並無
    任何特殊限制，且可於不同之金融機構申請多數帳戶使用，
    是依一般人之社會通念，若見他人不以自己名義申請帳戶，
    反而收購或借用別人之金融帳戶以供使用，並要求提供提款
    卡及告知密碼，則提供金融帳戶者主觀上如認識該帳戶可能
    作為對方收受、提領特定犯罪所得使用，對方提領後會產生
    遮斷金流以逃避國家追訴、處罰之效果，仍基於幫助之犯意
    ，而提供該帳戶之提款卡及密碼，以利洗錢實行，仍可成立
    一般洗錢罪之幫助犯。是以，行為人提供金融帳戶提款卡及
    密碼予不認識之人，固非屬洗錢防制法第2 條所稱之洗錢行
    為，不成立一般洗錢罪之正犯；然行為人主觀上如認識該帳
    戶可能作為收受、提領特定犯罪所得使用，他人提領後會產
    生遮斷資金流動軌跡以逃避國家追訴、處罰之效果，仍基於
    幫助之犯意而提供，則應論以幫助犯一般洗錢罪（最高法院
    刑事大法庭108 年度台上大字第3101號裁定意旨參照）。
  ㈡是核被告所為，係犯刑法第30條第1 項前段、第339 條第1
    項之幫助詐欺取財罪，及刑法第30條第1 項前段、洗錢防制
    法第14條第1 項之幫助一般洗錢罪。
  ㈢被告以一行為同時將上開2 帳戶等資料提供予上開詐騙集團
    ，同時幫助詐欺集團成員向上開告訴人等犯詐欺取財罪以及
    一般洗錢罪，而具有局部之同一性，乃一行為觸犯數罪名並
    侵害數法益之想像競合犯，應從一重之幫助一般洗錢罪處斷
    。
  ㈣刑之減輕
  ⒈按洗錢防制法第16條第2 項規定：「犯前二條之罪，在偵查
    或審判中自白者，減輕其刑」，被告於本院審判程序自白犯
    罪，應依洗錢防制法第16條第2 項規定減輕其刑。
  ⒉被告幫助本案詐欺集團成員犯一般洗錢罪，核屬幫助犯，爰
    依刑法第30條第2 項規定減輕其刑，並依同法第70條規定遞
    減之。
  ㈤爰審酌被告為貪圖提供帳戶之報酬，而將上開金融帳戶資料
    提供交付與不詳之人使用，幫助他人從事詐欺取財與洗錢犯
    行，產生金流斷點，造成執法機關不易查緝詐欺犯罪者，危
    害社會治安，助長社會犯罪風氣，使告訴人等遭騙所匯款項
    ，經提領出來後，難以追查犯罪所得去向與所在，切斷特定
    犯罪所得與特定犯罪行為人間之關係，致使告訴人難以向施
    用詐術者求償，不僅侵害告訴人等之財產法益，亦使詐欺集
    團更加猖獗氾濫，實有不該；另參酌被告前無刑事犯罪紀錄
    ，素行良好，有被告臺灣高等法院被告前案紀錄表可參（見
    金訴卷第13頁），其迄今尚未與上開告訴人等達成和解或賠
    償其等之損失暨其於偵查中與本院審理時均坦承犯行等犯後
    態度，及其本案提供之帳戶數量、被害人之人數及遭詐欺金
    額；並衡以被告於本院審理時自陳高職畢業之智識程度，目
    前從事電子業，月薪約2 萬多元，家庭經濟狀況勉持（見金
    訴卷第52頁）等一切情狀，量處如主文所示之刑，並就罰金
    刑部分，諭知如易服勞役之折算標準。
四、又被告並未因此獲得任何報酬，業經被告供陳明確（見偵一
    卷第42頁），且依現存卷證資料，尚查無任何證據足認被告
    有因提供上開金融帳戶，而獲有任何對價或利益，故無法認
    定被告有獲取犯罪所得之情形，自無從法宣告沒收或追徵，
    併此敘明。
據上論斷，應依刑事訴訟法第273條之1第1項、第299 條第1項前
段，判決如主文。
本案經檢察官呂建興聲請簡易判決處刑，檢察官陳登燦到庭執行
職務。
中    華    民    國   110    年    9     月    24    日
                  刑事第一庭    法  官  陳狄建
以上正本證明與原本無異。
如不服本判決應於收受送達後20日內向本院提出上訴書狀，並應
敘述具體理由；如未敘述上訴理由者，應於上訴期間屆滿後20日
內向本院補提理由書（均須按他造當事人之人數附繕本）「切勿
逕送上級法院」。
中    華    民    國   110    年    9     月    24    日
                                書記官  謝怡貞
附錄本案論罪科刑法條全文：
中華民國刑法第30條
（幫助犯及其處罰）
幫助他人實行犯罪行為者，為幫助犯。雖他人不知幫助之情者，
亦同。
幫助犯之處罰，得按正犯之刑減輕之。
 
中華民國刑法第339條
（普通詐欺罪）
意圖為自己或第三人不法之所有，以詐術使人將本人或第三人之
物交付者，處5 年以下有期徒刑、拘役或科或併科50萬元以下罰
金。
以前項方法得財產上不法之利益或使第三人得之者，亦同。
前二項之未遂犯罰之。
 
洗錢防制法第2條
本法所稱洗錢，指下列行為：
一、意圖掩飾或隱匿特定犯罪所得來源，或使他人逃避刑事追訴
    ，而移轉或變更特定犯罪所得。
二、掩飾或隱匿特定犯罪所得之本質、來源、去向、所在、所有
    權、處分權或其他權益者。
三、收受、持有或使用他人之特定犯罪所得。
 
洗錢防制法第14條
有第二條各款所列洗錢行為者，處7 年以下有期徒刑，併科新臺
幣5 百萬元以下罰金。
前項之未遂犯罰之。
前二項情形，不得科以超過其特定犯罪所定最重本刑之刑。
 
【卷宗對照表】 
┌──────────────────────────────────────┐
│一、高雄市政府警察局湖內分局高市警湖分偵字第10972050800號，稱警一卷         │
│二、高雄市政府警察局湖內分局高市警湖分偵字第10972162200號，稱警二卷         │
│三、高雄市政府警察局楠梓分局高市警楠分偵字第10972877200號，稱警三卷         │
│四、臺灣橋頭地方法院109年度偵字第12310號，稱偵一卷                          │
│五、臺灣橋頭地方法院109年度偵字第13212號，稱偵二卷                          │
│六、臺灣橋頭地方法院109年度偵字第13665號，稱偵三卷                          │
│七、臺灣橋頭地方法院110年度金簡字第36號，稱金簡卷                           │
│八、臺灣橋頭地方法院110年度審金訴字第153號，稱審金訴卷                      │
│九、臺灣橋頭地方法院110年度金訴字第93號，稱金訴卷                           │
└──────────────────────────────────────┘